臺灣彰化地方法院刑事判決　　　九十五年度訴字第二一四一號
公　訴　人　臺灣彰化地方法院檢察署檢察官
被　　　告　乙○○
選任辯護人　張崇哲　律師
　　　　　　林志銘　律師
　　　　　　張仕融　律師
上列被告因違反毒品危害防制條例案件，經檢察官提起公訴（九
十五年度偵字第一０三六九號），本院判決如下：
    主  文
乙○○販賣第一級毒品，處無期徒刑，褫奪公權終身。扣案之三
星廠牌銀色行動電話壹支（序號：0000000000000
00號）沒收之；未扣案如附表「所得財物」欄所示因販賣第一
級毒品之所得均沒收之，如全部或一部不能沒收時，以其財產抵
償之。
    事  實
一、乙○○（綽號「阿兄」、「國豪」）明知海洛因係毒品危害
    防制條例第二條第二項第一款所定之第一級毒品，非經許可
    ，不得販賣，詎為圖厚利，竟基於反覆實施販賣第一級毒品
    海洛因以營利之集合犯包括一罪犯意，意圖營利，自民國九
    十五年九月間起，先行向真實姓名、年籍均不詳、自稱「李
    世振」及「李信勳」之成年男子二人，販入供己販賣用之海
    洛因，並以其內裝放有門號0000000000號晶片卡
    一枚之其所有之三星廠牌銀色行動電話一支（序號：000
    000000000000號）作為聯絡工具，俟如附表所
    示「販賣對象」欄所載甲○○、丁○○、丙○○及戊○○欲
    購買毒品海洛因之人，於如附表所示之時間，撥打上開行動
    電話前來而與其約定所購買海洛因之數量及金額後，即攜帶
    供以販賣之海洛因，駕駛車牌號碼六００一─ＮＦ號黑色休
    旅車或騎乘車牌號碼不詳之山葉廠牌ＶＩＮＯ黑色機車及三
    陽廠牌迪爵重型機車，前往如附表所示之約定地點，將前開
    海洛因交付販賣與甲○○、丁○○、丙○○及戊○○，並收
    取如附表所示價格之現款【販賣海洛因所得總計新臺幣（下
    同）七萬二千五百元】。嗣為警循線於九十五年十一月十日
    上午十一時二十分許，在其位於彰化縣員林鎮○○路○段一
    七七巷六二號住處查獲，並起出其所有、用以聯繫販賣海洛
    因所用之三星廠牌銀色行動電話一支（序號：000000
    000000000號）扣案。
二、案經彰化縣警察局員林分局報請臺灣彰化地方法院檢察署檢
    察官偵查起訴。
    理  由
一、本件有關以下所引用被告乙○○以外之人於審判外之言詞或
    書面陳述，而不符合刑事訴訟法第一百五十九條之一至第一
    百五十九條之四之規定者，業經公訴人、被告及選任辯護人
    於本院準備程序明示同意作為證據，且均經本院於審理時當
    庭直接提示而為合法之調查，公訴人、被告及選任辯護人亦
    未於言詞辯論終結前聲明異議，本院審酌前開證據作成或取
    得之狀況，並無非法或不當取證之情事，且亦無顯不可信之
    情況，故認為適當而均得以作為證據，是前開證據依刑事訴
    訟法第一百五十九條之五之規定，均具有證據能力，先予敘
    明。
二、訊據被告乙○○固坦認有於如附表編號一至四所示之時間，
    以其內裝放有門號0000000000號晶片卡一枚之其
    所有之三星廠牌銀色行動電話一支（序號：0000000
    00000000號），與甲○○、丁○○、丙○○及戊○○四人聯絡後，駕駛車牌號碼六００一─ＮＦ號黑色休旅車
    ，或騎乘車牌號碼不詳之山葉廠牌ＶＩＮＯ黑色機車、三陽
    廠牌迪爵重型機車，前往如附表編號一至四所示之約定地點
    ，將如附表所示價格之海洛因分別交付與甲○○、丁○○、
    丙○○及戊○○四人，並向甲○○、丁○○、丙○○及戊○○收取如附表所示之價款等情不諱，然矢口否認有何販賣海
    洛因之犯行，辯稱：伊係將向「李世振」、「李信勳」所買
    入之海洛因，以原價出賣並交付與甲○○、丁○○、丙○○
    及戊○○四人，並無營利之情事云云。惟查：（一）上揭事
    實，已據證人甲○○、丁○○、丙○○及戊○○分別於警、
    偵訊、本院訊問及審理時迭次證述綦詳，核與被告於本院九
    十六年一月十九日準備程序時坦認之情節相符。（二）又雖
    被告否認主觀上有販賣營利之意圖云云，然徵以毒品海洛因
    ，查緝甚嚴，取得不易，且販賣之罪責極重，如無利可圖，
    被告當無甘冒重罪而為之，況買受之對象甲○○、丁○○、
    丙○○及戊○○四人與被告間並無特殊之情誼（此由證人甲○○、丁○○、丙○○及戊○○四人於警詢時，均先證稱其
    等係向綽號「阿兄」或「國豪」之人購買海洛因，後經警方
    提示被告照片後，前開證人始確認渠等所稱綽號「阿兄」或
    「國豪」之人即為被告等情窺知，有前開證人甲○○、丁○○、丙○○及戊○○之警詢筆錄及指認紀錄表各一份在卷可
    考），且證人甲○○、丁○○、丙○○及戊○○四人於警、
    偵訊、本院訊問及審理時，分別均證述其等向被告購買海洛
    因時，有交付金錢而均屬有償之行為，且係前往如附表所示
    之地點與被告進行交易，是倘被告非有厚利可圖，自無平白
    費時、費力並耗費所駕乘之交通工具（即車牌號碼六００一
    ─ＮＦ號黑色休旅車、車牌號碼不詳之山葉廠牌ＶＩＮＯ黑
    色機車及三陽廠牌迪爵重型機車）之油料，特意趕赴前開地
    點交付毒品海洛因與對方之理，被告於如附表所示之時間、
    地點，均係有償交付海洛因與如附表所示之甲○○、丁○○
    、丙○○及戊○○四人，其主觀上確有營利之意圖甚明。被
    告辯稱：伊並無營利之意圖云云，顯係事後卸責之詞，無可
    採信。（三）再本件被告於偵訊、本院準備程序及審理時，
    雖均供稱其海洛因之來源係購自「李世振」、「李世勳」二
    人，然因被告於偵查中並未明確供述前開二人之確切年籍、
    住居所等資料，乃無法查獲「李世振」、「李世勳」二人等
    情，有公訴人九十六年一月二十二日之補充理由書一份在卷
    可稽，且本院亦查無「李世振」、「李世勳」二人有因被告
    供出上開海洛因來源而經破獲之事證，被告自無毒品危害防
    制條例第十七條減輕其刑規定之適用。（四）此外，復有臺
    灣彰化地方法院檢察署通訊監察書（含電話附表）、被告與
    甲○○、丁○○、丙○○及戊○○四人聯絡販賣海洛因之通
    訊監察譯文在卷可稽，並有被告所有、用以聯繫販賣海洛因
    所用之之三星廠牌銀色行動電話一支（序號：000000
    000000000號）扣案可佐，本件事證明確，被告犯
    行洵足認定。
三、按海洛因係毒品危害防制條例所定之第一級毒品，不得非法
    販賣。核被告所為，係犯毒品危害防制條例第四條第一項之
    販賣第一級毒品罪。復按集合犯係指若該犯罪行為態樣，本
    質上原具有反覆、延續實行之特徵，立法時既予特別歸類，
    定為犯罪構成要件之行為要素，則行為人基於該罪之犯意，
    在密切接近之一定時間及空間內複次實行之該特定構成要件
    行為，倘依社會通念，於客觀上認為符合一個反覆、延續性
    之行為觀念者，於刑法評價上，即應僅成立一罪，例如經營
    、從事業務、收集、販賣、製造、散布等具有職業性、營業
    性或收集性等具有重複特質之犯罪，均屬包括一罪之集合犯
    概念（最高法院九十五年度台上字第四五三六號、九十五年
    度台上字第四六八六號、九十五年度台上字第五三一五號判
    決意旨參照）。本件被告基於營利之意圖而販入海洛因，並
    於九十五年九、十月間之如附表所示之密接時間，販賣海洛
    因與甲○○、丁○○、丙○○及戊○○，參諸前揭說明，被
    告顯係基於集合犯之包括一罪犯意反覆所為，應僅論以一罪
    。又被告為供販賣第一級毒品而持有該級毒品之低度行為，
    應為販賣之高度行為所吸收，不另論罪。再公訴人雖未敘及
    被告於如附表編號三「販賣時間」欄編號(3)所示之時間，販
    賣海洛因與丙○○十三次之部分，然此部分與公訴人起訴書
    所載被告販賣海洛因與甲○○、丁○○、戊○○（如附表編
    號一、二、四所示）及於如附表編號三「販賣時間」欄、
    所示之時間販賣二次海洛因與丙○○之部分，具有集合犯
    之包括一罪關係而為起訴效力所及，本院自應併予審理，附
    此敘明。另按修正前刑法第五十九條之「犯罪之情狀可憫恕
    者，得酌量減輕其刑」者，必須犯罪另有特殊之原因與環境
    等情，而在客觀上足以引起一般同情，認為即予宣告法定最
    低度刑期猶嫌過重者，始有其適用；至於犯罪之動機、犯罪
    之手段、次數、情節或犯罪後之態度等情狀，僅可為法定刑
    內從輕科刑之標準，不得據為酌量減輕之理由（最高法院九
    十五年度台上字第一三一九號判決意旨參照）。本件被告本
    於集合犯之包括一罪犯意所為之販賣第一級毒品之次數非少
    ，依其犯罪之情狀，在客觀上尚無從認為有足以引起一般同
    情之情形，且其販賣第一級毒品之數量及所得財物多寡，僅
    得作為本院在法定刑內科刑之參考情狀，自不得作為依修正
    前刑法第五十九條之規定酌減其刑之事證；復酌以販賣毒品
    海洛因流通上開毒品之管道，對國人身體健康、社會治安、
    經濟之危害甚鉅，實更應謹慎嚴格審酌修正前刑法第五十九
    條規定之要件，而不宜率引為據以酌減其刑，以明我國查禁
    販賣毒品、杜絕毒品禍國殃民之決心，是依上開說明，本院
    認被告並無援引修正前刑法第五十九條之規定酌減其刑之餘
    地，併此敘明。爰審酌被告之素行、犯罪之動機、目的係為
    圖得一己之厚利、販賣毒品海洛因之期間、次數、所得財物
    、販賣毒品海洛因對國家、社會所生如前述之重大危害及其
    犯罪後之態度等一切情狀，量處如主文所示之刑，並依刑法
    第三十七條第一項之規定宣告褫奪公權終身，以示懲儆。
四、按毒品危害防制條例第十九條第一項規定：犯第四條之罪者
    ，其供犯罪所用或因犯罪所得之財物，均沒收之，如全部或
    一部不能沒收時，追徵其價額或以其財產抵償之。但該條項
    並無如同條例第十八條第一項所定「不問屬於犯人與否，沒
    收之」之明文，自屬相對沒收主義之立法。是其應沒收之物
    ，應以屬被告或共犯所有者為限。又該規定所稱「追徵其價
    額」者，係指所沒收之物為金錢以外之其他財物而無法沒收
    時，應追徵其價額，使其繳納與原物相當之價額。如所得財
    物為金錢而無法沒收時，始應「以其財產抵償之」（最高法
    院九十五年度台上字第三０五號判決意旨參照）。扣案之三
    星廠牌銀色行動電話一支（序號：00000000000
    0000號），係被告所有、供以聯繫販賣海洛因所用之物
    ，應依毒品危害防制條例第十九條第一項前段之規定諭知沒
    收之（至原裝放於上開行動電話內、未扣案之門號0000
    000000號晶片卡一枚，雖係供被告販賣海洛因所用之
    物，然依國內電信公司定型化契約之約定，上開晶片卡之所
    有權仍屬電信公司所有，申請人或使用人僅取得使用權，該
    晶片卡尚非被告所有之物，自無從依毒品危害防制條例第十
    九條第一項之規定予以宣告沒收之）。另如附表「所得財物
    」欄所示販賣第一級毒品海洛因之所得七萬二千五百元（均
    未扣案），亦均應依毒品危害防制條例第十九條第一項之規
    定宣告沒收，如全部或一部不能沒收時，應以被告之財產抵
    償之。至扣案之門號0000000000號晶片卡一枚及
    被告所有之摩托羅拉廠牌行動電話一支（序號：00000
    0000000000號），被告堅決否認與本案有關，且
    本院亦查無前開扣案物品係被告供犯販賣海洛因所用或因前
    開犯罪所生、所得之物之事證，爰均不予宣告沒收之。
據上論斷，應依刑事訴訟法第二百九十九條第一項前段，毒品危
害防制條例第四條第一項、第十九條第一項，刑法第十一條、第
三十七條第一項，判決如主文。
本案經檢察官張尹敏到庭執行職務
中    華    民    國  九十六  年  五　  月  　一　    日
                  刑事第八庭  審判長法官  李雅俐
                              法      官  唐中興
                              法      官  林秉暉
以上正本證明與原本無異。
如不服本判決，應於判決送達後十日內，向本院提出上訴狀（須
附繕本）。
告訴人或被害人對於判決如有不服具備理由請求檢察官上訴者，
其上訴期間之計算係以檢察官收受判決正本之日期為準。
中    華    民    國  九十六  年  五　  月  　一　    日
                              法院書記官  陳秀娟
附錄論罪科刑法條：
毒品危害防制條例第四條第一項：
製造、運輸、販賣第一級毒品者，處死刑或無期徒刑；處無期徒
刑者，得併科新臺幣一千萬元以下罰金。
附  表：
┌─┬────────────┬─────────┬──────┬────┐
│編│      販賣時間          │販賣對象及交易地點│販賣次數及  │所得財物│
│號│（以下均為民國95年)     │                  │販賣價格    │        │
├─┼────────────┼─────────┼──────┼────┤
│一│9月14日下午9時37分許  │(1)販賣對象：甲○○│(1)販賣次數：│二萬三千│
│  │9月15日下午3時26分許  │  。              │  十九次。  │元      │
│  │9月20日下午5時36分許  │(2)交易地點：彰化縣│(2)販賣價格：│        │
│  │9月28日上午7時39分許  │  員林鎮員林運動公│  除左揭「販│        │
│  │10月1日上午10時7分許  │  園、同鎮○○路某│  賣時間」欄│        │
│  │10月2日中午12時42分許 │  麵包店前、同鎮莒│  編號、│        │
│  │10月4日上午10時7分許  │  光路雅迪飯店門口│  、四次│        │
│  │10月8日下午1時26分許  │  、同鎮員林家商對│  各為二千元│        │
│  │10月9日下午7時34分許  │  面統一便利商店旁│  外，其餘十│        │
│  │10月10日下午8時12分許 │  巷內及彰化基督教│  五次均各為│        │
│  │10月15日下午3時29分許 │  醫院腫瘤中心前公│  一千元。  │        │
│  │10月16日下午4時56分許 │  園旁等地。      │            │        │
│  │10月18日下午2時59分許 │                  │            │        │
│  │10月19日下午8時19分許 │                  │            │        │
│  │10月25日中午12時10分許│                  │            │        │
│  │10月27日下午2時16分許 │                  │            │        │
│  │10月28日下午2時19分許 │                  │            │        │
│  │10月29日中午12時59分許│                  │            │        │
│  │11月8日某時許         │                  │            │        │
├─┼────────────┼─────────┼──────┼────┤
│二│9月15日下午8時38分許  │(1)販賣對象：丁○○│(1)販賣次數：│二萬元  │
│  │9月16日下午7時18分許  │  。              │  二十次。  │        │
│  │9月20日下午4時42分許  │(2)交易地點：彰化縣│(2)販賣價格：│        │
│  │9月22日下午9時7分許   │  員林鎮○○路香山│  每次均各一│        │
│  │9月24日下午5時16分許  │  寺前、同鎮○○街│  千元。    │        │
│  │9月25日下午7時10分許  │  稅捐稽徵處前、同│            │        │
│  │9月28日凌晨0時14分許  │  鎮員林家商對面統│            │        │
│  │10月5日上午11時39分許 │  一便利商店附近及│            │        │
│  │10月6日下午9時10分許  │  同鎮○○路雅迪飯│            │        │
│  │10月10日下午8時53分許 │  店門口等地。    │            │        │
│  │10月12日下午5時54分許 │                  │            │        │
│  │10月15日下午6時56分許 │                  │            │        │
│  │10月17日下午6時50分許 │                  │            │        │
│  │10月21日下午11時14分許│                  │            │        │
│  │10月22日下午10時23分許│                  │            │        │
│  │10月25日凌晨1時9分許  │                  │            │        │
│  │10月27日下午6時4分許  │                  │            │        │
│  │10月29日下午11時35分許│                  │            │        │
│  │10月30日下午7時51分許 │                  │            │        │
│  │11月9日下午6時5分許   │                  │            │        │
├─┼────────────┼─────────┼──────┼────┤
│三│9月22日凌晨零時25分許 │(1)販賣對象：丙○○│(1)販賣次數：│二萬七千│
│  │10月1日中午12時1分許  │  。              │  共十五次。│元      │
│  │除上開、二次以外，│(2)交易地點：彰化縣│(2)販賣價格：│        │
│  │  其餘十三次均係在9、10 │  化員林鎮員林公園│  除左揭「販│        │
│  │  月間之不詳時間。      │  、同鎮員林家商對│  賣時間」欄│        │
│  │                        │  面統一便利商店及│  編號、│        │
│  │                        │  彰化縣花壇鄉聖中│  各係六千元│        │
│  │                        │  加油站等地。    │  、三千元外│        │
│  │                        │                  │  ，其餘十三│        │
│  │                        │                  │  次，其中五│        │
│  │                        │                  │  次各為二千│        │
│  │                        │                  │  元，另八次│        │
│  │                        │                  │  各為一千元│        │
│  │                        │                  │  。        │        │
├─┼────────────┼─────────┼──────┼────┤
│四│10月中旬某日下午7時許 │(1)販賣對象：戊○○│(1)販賣次數：│二千五百│
│  │10月21日下午2時23分許 │  。              │  二次。    │元      │
│  │                        │(2)交易地點：彰化縣│(2)販賣價格：│        │
│  │                        │  大村鄉○○路小娘│  左揭「販賣│        │
│  │                        │  娘美容護膚店對面│  時間」欄編│        │
│  │                        │  及同縣員林鎮員林│  號為一千│        │
│  │                        │  運動公園。      │  元、編號│        │
│  │                        │                  │  為一千五百│        │
│  │                        │                  │  元。      │        │
├─┴────────────┴─────────┴──────┴────┤
│總計販賣第一級毒品之所得財物：七萬二千五百元。                          │
└────────────────────────────────────┘
